臺灣桃園地方法院刑事判決　　　　　　　　　　　　九十二年度訴字第一二六四號
　　公　訴　人　臺灣桃園地方法院檢察署檢察官
　　被　　　告　丙○○
　　指定辯護人　本院公設辯護人乙○○
右列被告因強盜案件，經檢察官提起公訴（九十二年度偵字第一二一一一、一二一一
○、一二一○九、一二一○八號），本院判決如左：
    主  文
丙○○以強暴使人行無義務之事，累犯，處有期徒刑參月；又意圖為自己不法之所有
，而搶奪他人之動產，累犯，處有期徒刑拾月。應執行有期徒刑壹年。
    事  實
一、丙○○前於民國（下同）八十七年間犯竊盜、贓物等罪，經台灣新竹地方法院判
    處應執行有期徒刑一年十月，於八十九年十二月十四日假釋，刑期至九十年三月
    二十四日屆滿以已執行論，猶不知悔改，於九十二年三月二十五日下午三時四十
    五分許，駕駛竊得之車牌號碼○四五五–ＦＰ號自用小客車（竊盜部分已經本院
    另案判決）行經桃園縣中壢市市區時，因與甲○○所駕駛之車牌號碼Ｖ四–三八
    ○九號自用小客車發生超車糾紛而心生不滿，且見甲○○獨自駕車可欺，竟尾隨
    甲○○所駕駛之自用小客車，迨至桃園縣中壢市三民里下三座屋四七之二三○號
    處時，先追撞甲○○所駕駛車輛之後保險桿，再將車輛急駛至甲○○上開車輛之
    右側，而以此強暴方法強迫甲○○停車，使甲○○行此無義務之事，旋即打開甲
    ○○所駕駛車輛之右前車門並伸手掌摑甲○○臉部（未成傷），同時稱：「開車
    是很臭屁是不是」云云。又丙○○見甲○○所駕駛車輛右後座有皮夾一只，竟另
    起犯意，意圖為自己不法之所有，趁甲○○受到驚嚇不及防備之際，再打開該車
    右後車門取走上開皮夾（內有中國信託、台新銀行發行之信用卡各一張及郵局、
    土地銀行、華信銀行之提款卡各一張、現金新臺幣一千多元）。嗣於九十二年四
    月十一日下午一時許，經警於桃園縣平鎮市○○路六十五號對面處，尋獲上開車
    牌號碼○四五五–ＦＰ號自用小客車，並於該車內採得丙○○之指紋，始循線查
    獲。
二、案經桃園縣警察局移送台灣桃園地方法院檢察署檢察官偵查起訴。
    理  由
一、本件被告丙○○所犯強制及搶奪犯行，係公訴人於被告另案竊盜案件審理程序中
    （本院案號：九十二年度易字第一六號，起訴書案號：九十二年度偵字第八
    二四四號），以追加起訴方式提起，惟本件強制及搶奪犯行與前揭起訴之竊盜犯
    行，屬數罪關係，並無裁判上或實質上一罪關係存在，公訴人既具狀向本院表明
    追訴本件強制及搶奪犯行，該強制及搶奪部分業經起訴，本院自應另案加以審理
    ，先予敘明。
二、訊之被告丙○○，對於右揭時、地因超車糾紛，即以追撞被害人甲○○所駕駛車
    輛後保險桿之方式，強迫被甲○○停車，而於甲○○停車後就打開該車之右前車
    門，伸手掌摑甲○○同時說「開車很臭屁是不是」，並且趁甲○○不及防備之際
    ，將甲○○置於右後座之皮夾一只取走等事實，於審理中均坦白承認。核與被害
    人甲○○於警訊中陳稱：「歹徒是因與我差點發生車禍故不爽，尾隨我車後行經
    中壢市三民里下三座屋四七之二三○號前撞我車後保險捍，便開車至我車旁右側
    ，歹徒從駕駛座下車打開我的右前車前打我臉部一下，並稱：『開車很臭屁是不
    是』，我認為他原意是因之前差點車禍的事要教訓我，後來要走前趁我不注意時
    才順手將我放於車後座之皮夾一個拿走，當時我來不及制止，該男便立即駕車逃
    逸。」等語（見九十二年偵字第一二一一一號偵查卷第十五頁反面附九十二年三
    月二十五日訊問筆錄），均相符合。且於上開遭竊之車牌號碼○四五五–ＦＰ號
    自用小客車內，確有採得被告之指紋等情，亦有內政部警政署刑事警察局九十二
    年四月二十二日刑紋字第○九二○○六九二四三號鑑驗報告（見上開偵查卷第二
    十六頁）。此外，復有桃園縣警察局平鎮分局刑案現場勘查紀錄表暨照片一份在
    卷可按（見上開偵查卷第三十二頁）。足認被告確有上開強制及搶奪行為，本件
    事證明確，被告之犯行已經可以認定，應依法論罪科刑。
三、按搶奪罪係指乘人不備或不及抗拒而公然掠取其財物之意，雖掠取之際或不免於
    暴行，然與強盜罪之暴行必須至使人不能抗拒之情形迴然有別（最高法院三十二
    年上字第二一八一號、六十四年台上字第一一六五號判例要旨參照）。查本件被
    告於取走被害人之皮夾前，係伸手掌摑被害人並罵稱「開車很臭屁是不是」，即
    在被告未使用任何兇器而僅有上開暴力犯行之情形下，於一般情形，在客觀上尚
    無至使人不能抗拒之情形存在，且被害人於警訊中亦陳稱：「要走前趁我不注意
    時才順手將我放在車後座之皮夾一個拿走，當時我來不及制止，該男便立即駕車
    逃逸。」等語，足認被告係乘被害人不及防備之際取走上開皮夾甚明。核被告上
    開以強暴方式迫使被害人停車之行為，係犯刑法第三百零四條之強制罪；被告隨
    後乘被害人不及防備之際，取走皮夾係犯刑法第三百二十五條第一項之搶奪罪，
    公訴意旨認被告此部分犯行應依強盜罪處斷，尚有未洽，惟起訴事實相同，爰依
    法變更起訴法條。又公訴人雖未引用強制罪條文，惟於事實欄已明確記載該部分
    之事實，強制罪業經起訴，且蒞庭檢察官亦當庭補正此部分犯行應適用之法條，
    本院自應加以裁判，併予敘明。被告所犯上開二罪間，犯意各別，罪名不同，應
    分論併罰之。被告前於八十七年間犯竊盜、贓物等罪，經台灣新竹地方法院判處
    應執行有期徒刑一年十月，於八十九年十二月十四日假釋，刑期至九十年三月二
    十四日屆滿以已執行論，有台灣高等法院被告全國前案紀錄表一份在卷可按，於
    五年以內再犯本件最重本刑為有期徒刑以上之罪，為累犯，應依刑法第四十七條
    之條定加重其刑。爰審酌被告前有多次犯罪紀錄，有上開前案紀錄表在卷可按，
    素行不良，又被告自恃年輕力壯，見被害人女性隻身可欺，一時不滿即為上開強
    制及搶奪犯行，敗壞社會治安，並考量被告犯罪之手段、所搶奪財物之價值及犯
    後態度等一切情狀，量處如主文所示之刑。
據上論斷，應依刑事訴訟法第二百九十九條第一項前段、第三百條，刑法第三百零四
條第一項、第三百二十五條第一項、第四十七條、第五十一條第五款，罰金罰鍰提高
標準條例第一條前段，判決如主文。
本案經檢察官陳志全到庭執行職務。
中      華      民      國    九十三    年      三      月    二十三    日
                                       臺灣桃園地方法院刑事第七庭
                                           審判長法  官   孫 惠 琳
                                                 法  官   林 惠 霞
                                                 法  官   劉 為 丕
右正本證明與原本無異。
如不服本判決，應於判決送達後十日內向本院提出上訴狀( 應附繕本 )，上訴於
臺灣高等法院。
                                                 書記官   方 秀 貞
中      華      民國     九十三   年      三     月    二十五    日
附錄本案論罪科刑法條
中華民國刑法第三百零四條
(強制罪)
以強暴、脅迫使人行無義務之事或妨害人行使權利者，處三年以下有期徒
刑、拘役或三百元以下罰金。
前項之未遂犯罰之。
中華民國刑法第三百二十五條
(普通搶奪罪)
意圖為自己或第三人不法之所有，而搶奪他人之動產者，處六月以上五年
以下有期徒刑。
因而致人於死者，處無期徒刑或七年以上有期徒刑，致重傷者，處三年以
上十年以下有期徒刑。
第一項之未遂犯罰之。
